臺灣臺北地方法院刑事判決
111年度訴字第777號
公  訴  人  臺灣臺北地方檢察署檢察官
被      告  林進興



上列被告因傷害案件，經檢察官提起公訴 （110年度調偵字第18
24號），本院判決如下：
    主  文
林進興犯傷害罪，處拘役肆拾伍日，如易科罰金，以新臺幣壹仟
元折算壹日。扣案之方向盤鎖壹個沒收。
    事  實
一、林進興、林茂松（已歿，所涉傷害、公然侮辱罪嫌，另經臺
    灣臺北地方檢察署檢察官以110年度調偵字第1824號為不起
    訴處分）均為計程車司機，彼此互不相識，於民國110年5月
    7日9時許，均將計程車停在臺北市○○區○○○路0號前之臺大醫
    院計程車排班區，於同日9時11分許，林進興趨前走至停在
    其前方第三台之林茂松計程車旁，見林茂松坐於駕駛座，遂
    上前攀談，因不滿林茂松辱罵其「幹!我又不認識你」等語
    ，竟基於傷害之犯意，徒手以右拳朝車內之林茂松揮擊，再
    走回其計程車處，林茂松下車後見林進興自其後車廂取出方
    向盤鎖，亦自其駕駛座取出一棍狀物，隨後二人在林茂松計
    程車旁繼續爭執，林進興旋即將該方向盤鎖之外包裝放回其
    計程車上，再折返回林茂松之計程車旁，率先持該方向盤鎖
    朝林茂松揮擊，林茂松則持上開棍狀物反擊，接著二人持手
    上物品互相揮擊而互毆，致林茂松受有右側手部撕裂傷之傷
    害。
二、案經林茂松訴請臺北市政府警察局中正第一分局報告臺灣臺
    北地方檢察署檢察官偵查起訴。
    理  由
壹、證據能力部分：
一、按被告以外之人於審判外之言詞或書面陳述，除法律有規定
    者外，不得作為證據，刑事訴訟法第159條第1項定有明文。
    惟按被告以外之人於審判外之陳述，雖不符合刑事訴訟法第
    159條之1至第159條之4之規定，但經當事人於審判程序同意
    作為證據，法院審酌該言詞陳述或書面陳述作成時之情況，
    認為適當者，亦得為證據；當事人、代理人或辯護人於法院
    調查證據時，知有第159條第1項不得為證據之情形，而未於
    言詞辯論終結前聲明異議者，視為有前項之同意，刑事訴訟
    法第159條之5亦有明文。本判決以下所引用被告林進興以外
    之人於審判外之言詞或書面陳述，當事人於本院開庭時或表
    示同意有證據能力，或表示無意見而不予爭執且迄言詞辯論
    終結前均未聲明異議（見訴字卷二第24至25、68至71頁），
    本院審酌上開證據資料製作時之情況，並無違法、不當或不
    宜作為證據之情事，亦無證據證明係公務員違背法定程序所
    取得，是認為以之作為證據應屬適當，依前開規定，上揭證
    據資料自均有證據能力。
二、本判決所引用之其餘文書證據及證物，與本案均有關連性，
    且無證據證明係公務員違背法定程序所取得，亦無顯有不可
    信之情況，且經本院於審理期日合法調查，該等證據自得作
    為本案裁判之資料。
貳、認定事實所憑之證據及理由：
一、訊據被告林進興固不否認於110年5月7日上午，其與告訴人
    林茂松均將所駕駛之計程車停在臺北市○○○路0號前臺大醫院
    計程車排班區，二人當日曾碰面並爭執，被告手持扣案之方
    向盤鎖，告訴人手持棍狀物等事實，惟矢口否認有上開傷害
    之犯行，辯稱：當天是告訴人先辱罵我，又先動手，我為了
    保護自己，才舉起手上的方向盤鎖，我是防衛，我沒有打告
    訴人，當天告訴人是拿我所提供照片上之L型金屬攻擊我，
    我的傷勢比告訴人嚴重云云。經查：
（一）上開事實，業據告訴人林茂松於警詢時證稱：110年5月7
      日9時許，在臺北市○○○路0號前的臺大醫院計程車排班處
      ，我和被告分別將車牌號碼000-00號、000-0000號計程車
      停在該處，我是停在被告前方的兩部，當時我在車上吃便
      當，被告就走過來很用力的敲我車窗玻璃，說「這麼早就
      在吃便當」，我說「我又不認識你，我吃便當干你什麼事
      ？」，被告就回我說「我不能問嗎」，我回他「幹！我又
      不認識你」，被告用右手出拳打我左臉，我就放下便當下
      車跟他理論，他就跑到他車上拿柺杖手衝過來往我身上打
      ，我徒手用右手擋他，造成右手受傷，他那時口中還喊著
      「打死你（台語）」，當天被告手上是拿著柺杖手，我從
      車內拿出雨傘架抵擋他的攻擊，我明顯受傷部位是虎口有
      撕裂傷，被告沒有受傷，我沒有碰他，也沒有還手等語明
      確（見110年度偵字第18815號卷第13至19頁）。
（二）告訴人前開證述，有下列事證可資佐證補強：　　　
    ⒈經本院當庭勘驗臺大醫院計程車排班區之監視器畫面，勘
      驗結果如下：
　　⑴監視器錄影光碟僅有影像，沒有聲音。
　　⑵勘驗內容：
　　　①9時10分17秒：被告之計程車停在路旁排班，被告（身著
        白色襯衫黑色西裝褲）下車走至人行道。
　　　②9時11分9秒：被告正在抽菸，被告從正在排班之告訴人
        計程車（即被告計程車往前數之第三台排班計程車，從
        擋風玻璃可見告訴人坐在駕駛座）左後方，繞過告訴人
        計程車後方，再走至告訴人計程車駕駛座旁。
　　　③9時11分23秒：告訴人計程車駕駛座之車窗處於放下狀態
        ，被告將右手放在該駕駛座車窗上。
　　　④9時11分32秒：被告右手離開告訴人計程車駕駛座車窗。
　　　⑤9時11分50秒：被告出右拳朝告訴人揮擊。
　　　⑥9時11分57秒：被告再次出右拳朝告訴人揮擊。
　　　⑦9時11分58秒：被告往告訴人駕駛座方向伸出右手掌擋一
        下，之後轉身離開，往被告之計程車走去。上開9時11
        分9秒至9時11分58秒間，被告、告訴人持續對話，但因
        監視器畫面沒有收音，無法得知對話內容。
　　　⑧9時12分4秒：告訴人從其計程車駕駛座下車，往後方排
        班計程車走去。
　　　⑨9時12分10秒至9時12分14秒：告訴人走到告訴人計程車
        後方一台之計程車車側，見被告打開被告計程車之尾門
        ，從後車廂拿取物品，告訴人即往回走至告訴人計程車
        ，打開駕駛座拿取物品。
　　　⑩9時12分20秒至9時13分13秒，被告、告訴人碰面，被告
        手持白色包裝物品，告訴人手持棍狀物，兩人持續爭執
        ，後被告把白色包裝拆掉，將白色包裝放回被告計程車
        後車廂，可見被告所持物品為長形物品（類似汽車方向
        盤鎖）。於9時12分56秒，被告持長形物品揮向告訴人
        ，之後兩人持手上物品互相揮擊，9時13分3秒，告訴人
        手上之棍狀物掉落地面，9時13分12秒，被告從地上撿
        起告訴人原手持之棍狀物，持該棍狀物朝告訴人揮擊，
        之後被告數度舉起長形物品作勢攻擊告訴人。9時13分3
        5秒，被告將告訴人原手持之金屬物品丟回告訴人計程
        車駕駛座內，被告再走回被告計程車，並將長形物品放
        回其計程車內。9時14分0秒起被告走至告訴人計程車附
        近，被告、告訴人在排班計程車旁之馬路上持續對話，
        均未見雙方持有物品，亦未見雙方有攻擊行為。
　　　　此有本院勘驗筆錄1份在卷可稽（見訴字卷二第25至27
        頁），被告並當庭表示：畫面中我手持的物品是方向盤
        鎖等語（見訴字卷二第27頁）。
    ⒉被告案發時所持物品，為警扣押，此有臺北市政府警察局
      中正第一分局扣押筆錄、扣押物品目錄表、扣押物照片在
      卷可查（見110年度偵字第18815號卷第49至53頁、訴字卷
      二第59至61頁），並經被告於本院審理時坦承在卷（見訴
      字卷二第71頁）。而該扣押物品目錄表雖記載扣押物名稱
      為「柺杖手」，告訴人林茂松亦指稱被告當日係持「柺杖
      手」，惟觀諸扣押物照片上之商品說明資料，確實供方向
      盤上鎖之用，且該扣押物即為上開錄影畫面所攝得被告手
      持之物，堪認被告案發時確實持扣案之方向盤鎖與告訴人
      互相揮擊無誤。
    ⒊告訴人於案發當日前往廣川醫院，經診斷其受有右側手部
      撕裂傷，並進行門診手術縫合治療乙情，有該院診斷證明
      書可佐（見110年度偵字第18815號卷第43頁）。
    ⒋綜上，上開監視器錄影畫面、勘驗筆錄、扣押物品、告訴
      人診斷證明書，均可為告訴人指述之補強證據。而告訴人
      證稱案發時被告曾用力敲其車窗玻璃乙節，雖與上開勘驗
      筆錄內容略有出入，惟告訴人所證其辱罵被告、被告朝其
      臉部揮拳、持柺杖手（即扣案之方向盤鎖）攻擊之等主要
      事實，均與上開補強證據及被告所述當天是告訴人先辱罵
      伊等語相吻合，應認告訴人其餘部分之證述仍為可採。是
      以，堪認本件被告確曾於上開時、地，以上開方式攻擊告
      訴人，致告訴人受有右側手部撕裂傷之傷害。
（三）對於被告辯解之判斷：
    ⒈被告辯稱：當天是告訴人先辱罵我，又先動手，告訴人是
      拿L型金屬攻擊我，我為了保護自己，才舉起手上的方向
      盤鎖，我是防衛，我的傷勢比較嚴重云云，並提出臺北市
      立關渡醫院診斷書、L型金屬照片為證（見審訴卷二第71
      頁、訴字卷二第33頁）。惟按所謂正當防衛，須對於現在
      不法之侵害，而出於防衛自己或他人權利之行為者，始足
      當之，刑法第23條本文規定甚明。是不法之侵害如已過去
      ，或預料有侵害而侵害行為尚屬未來，則其加害行為並無
      成立正當防衛之可言（最高法院111年台上字第2860號判
      決意旨參照）。觀諸本案事發經過，是被告先上前與告訴
      人攀談，告訴人不滿被告干涉其用餐而辱罵被告「幹」，
      縱使告訴人辱罵被告一事為真，但於辱罵後之侵害已經過
      去，不符合「現在不法侵害」之要件，被告自不得對此主
      張正當防衛；又就兩造肢體衝突過程，是被告率先朝坐在
      駕駛座之告訴人揮右拳二次，並返回其計程車自後車廂取
      出方向盤鎖，告訴人見狀始自其計程車駕駛座取出棍狀物
      ，不論告訴人手持物品為何，其取出該物品後仍持續站立
      於自己計程車旁，並無積極趨前攻擊或挑釁被告之行為，
      反是被告手持該方向盤鎖（含外包裝）折返回告訴人計程
      車旁與之繼續爭執，再將該方向盤鎖外包裝放回其車上後
      ，折返回告訴人計程車旁先持該方向盤鎖朝告訴人揮擊，
      告訴人方以手上之棍狀物還擊，接著二人以手上物品互相
      揮擊而互毆。是被告朝告訴人揮拳、第一次持方向盤鎖朝
      告訴人揮擊之際，均不存在現在不法侵害，即便後來二人
      持手上物品互相揮擊而互毆，被告亦係出於攻擊之意，實
      難認被告主觀上僅係基於防衛意思而為之，自與正當防衛
      情形未合。另被告提出之上開臺北市立關渡醫院診斷書雖
      記載：被告於110年5月10日前往該院就診，診斷其受有右
      肩、腰部、右肘挫傷之傷害等情，惟由被告驗傷時間、雙
      方持上開物品互相攻擊經過，此等傷勢是否與當日衝突有
      關，尚有疑問，退步言，即便認被告與告訴人當日互毆均
      有受傷，揆諸前揭說明，亦難以雙方傷勢之輕重，解免被
      告傷害罪責。是被告此部分所辯，均非可採。
    ⒉至被告當庭提出之國都汽車股份有限公司濱江服務廠110年
      5月8日列印之估價單、臺北市政府警察局中正第一分局仁
      愛路派出所受（處）理案件證明單為證（見審訴卷二第31
      至37、65頁），惟該受（處）理案件證明單記載：被告報
      案其所有之000-0000號計程車於110年5月7日12時24分許
      遭人刮傷毀損等情，且該次事件被告對告訴人提出毀損告
      訴，業經臺灣臺北地方檢察署檢察官110年度調院偵字第3
      9號以林茂松死亡為由作成不起訴處分，此有該不起訴處
      分書影本在卷可查（見訴字卷二第39頁），足認被告此一
      車損與本案並無關連性，尚難執此為被告有利之認定。
    ⒊被告再提出110年8月2日臺大醫院診斷證明書、頸圈照片、
      臺北市政府警察局中正第二分局南海路派出所受（處）理
      案件證明單（見審訴卷二第39、59、67頁、訴字卷二第31
      頁），惟觀諸上開受（處）理案件證明單記載：被告報案
      其於110年8月2日8時18分許，在臺北市○○區○○路000號遭
      人攻擊，導致其臉部多處擦挫傷、頭部頓挫傷、輕微腦震
      盪、頸部挫傷、牙齒斷裂等，故前來提告傷害等節，且被
      告於本院開庭時亦表示：照片上的頸圈，是我去臺大醫院
      就診時戴的等語（見訴字卷二第28頁），而被告對告訴人
      提出之傷害告訴，另經臺灣臺北地方檢察署檢察官110年
      度調院偵字第458號以林茂松死亡為由作成不起訴處分，
      此有該不起訴處分書影本在卷可查（見訴字卷二第35至37
      頁），是110年8月2日之事件，亦與本案無關，無從為被
      告有利之認定。
（四）另被告聲請調取臺大醫院門口之監視器、博愛路交通大隊
      之監視器（見審訴卷二第28頁），查卷內之臺大醫院計程
      車排班區監視器畫面，已完整攝錄被告、告訴人案發時衝
      突經過，並經本院勘驗後認定如前，自無再向臺大醫院調
      取其門口之監視器畫面之必要；而博愛路並非本案事發地
      點，亦無調取該路段之監視器畫面必要，附此敘明。
（五）綜上，被告前開所辯，均不足採信。是本案事證明確，應
      依法論科。
二、論罪科刑：
（一）核被告所為，係犯刑法第277 條第1 項之傷害罪。
（二）爰以行為人責任為基礎，審酌被告不思以理性方式溝通，
      竟恣意傷害告訴人之身體，行為實不足取，兼衡其犯罪之
      動機、目的、手段、告訴人所受傷勢、被告自承高中肄業
      之智識程度，目前駕駛計程車為業而月入約新臺幣3萬多
      元之生活狀況（上開智識程度、生活狀況見訴字卷二第72
      頁）、無任何犯罪前科之素行（此有臺灣高等法院被告前
      案紀錄表1份在卷可考），暨被告否認犯行之犯後態度等
      一切情狀，量處如主文所示之刑，並諭知易科罰金之折算
      標準。
四、沒收部分：
　　扣案之方向盤鎖1個，為被告所有且供本件犯罪所用之物，
    爰依刑法第38條第2項前段規定宣告沒收。
據上論斷，應依刑事訴訟法第299條第1項前段，刑法第227條第1
項、第38條第2項，判決如主文。
本件經檢察官洪敏超提起起訴，檢察官林秀濤到庭執行職務。
中　　華　　民　　國　　111 　年　　11　　月　　23　　日
                  刑事第九庭  審判長法  官  王筱寧
                                    法  官  張谷瑛
                                    法  官  陳苑文　　　
上正本證明與原本無異。 
如不服本判決應於收受送達後20日內向本院提出上訴書狀，並應
敘述具體理由；其未敘述上訴理由者，應於上訴期間屆滿後20日
內向本院補提理由書（均須按他造當事人之人數附繕本）「切勿
逕送上級法院」。告訴人或被害人如對於本判決不服者，應具備
理由請求檢察官上訴，其上訴期間之計算係以檢察官收受判決正
本之日期為準。 因疫情而遲誤不變期間，得向法院聲請回復原
狀。
                                    書記官  林書伃　　　
中　　華　　民　　國　　111 　年　　11　　月　　23　　日
附錄本案論罪科刑法條全文：
刑法第277條
傷害人之身體或健康者，處5年以下有期徒刑、拘役或50萬元以
下罰金。
犯前項之罪，因而致人於死者，處無期徒刑或7年以上有期徒刑
；致重傷者，處3年以上10年以下有期徒刑。